臺灣高雄地方法院刑事判決　　　　　　　　　　　　　九十年度訴字第二五八九號
　　公　訴　人　臺灣高雄地方法院檢察署檢察官丁○○
　　被　　　告　乙○○
　　指定辯護人　本院公設辯護人　丙○○
右列被告因違反廢棄物清理法案件，經檢察官提起公訴（九十年度偵字第九四○九號
），本院判決如左：
    主  文
乙○○無罪。
    理  由
一、公訴意旨係以：被告乙○○綽號「國榮」以經營貨運為業，又無領有廢棄物清除
    許可證，於民國八十八年十月下旬間，以0000000000號大哥大為聯絡
    工具，在台中地區受經營廢棄物清除業之甲○○委託載運廢棄物，每車約新臺幣
    二萬八千元之代價，再由其本人親自載運或轉託給無領有廢棄物清除許可證，又
    非清除機構之貨運業者載運，然後向南部地區運輸傾倒在高雄縣大寮鄉新厝村第
    七公墓，因認被告涉犯修正前之廢棄物清理法第二十二條第三項之無許可證而經
    營廢棄物清除、處理為常業之罪嫌（起訴書誤載為第二十二條第二項第四款，另
查廢棄物清理法業於九十年十月二十四日修正公布，並於同日生效，先予敘明）
    云云。
二、按犯罪事實應依證據認定之，無證據不得推定其犯罪事實；不能證明被告犯罪者
    ，應諭知無罪之判決，刑事訴訟法第一百五十四條、第三百零一條第一項分別定
    有明文。所謂認定犯罪事實之證據，係指足以認定被告確有犯罪行為之積極證據
    而言，如未發現相當證據，或證據不足以證明，自不能以推測或擬制之方法，以
    為裁判基礎。又認定不利於被告之事實，需依積極證據，茍積極證據不足為不利
    於被告事實之認定時，即應為有利於被告之認定，更不必有何有利之證據。次按
    ，刑事訴訟上證明之資料，無論其為直接證據或間接證據，均須達於通常一般人
    均不致於有所懷疑，而得確信其為真實之程度，始得據為有罪之認定，若其關於
    被告是否犯罪之證明未能達此程度，而有合理性懷疑之存在，致使無從形成有罪
    之確信，根據「罪證有疑，利於被告」之證據法則，即不得遽為不利被告之認定
    ，其以情況證據（即間接證據）斷罪時，尤須基於該證據在直接關係上所可證明
    之他項情況事實，本乎推理作用足以確證被告有罪，方為合法，不得徒憑主觀上
    之推想，將一般經驗上有利被告之其他合理情況逕予排除，此觀諸最高法院七十
    六年度台上字第四九八六號、三十二年度上字六七號判例意旨甚明。
三、公訴人認被告乙○○涉有前揭被訴之違反廢棄物清理法第二十二條第三項之犯行
    ，無非係以證人甲○○於警訊中供述綦詳，並有任意棄置廢棄物在高雄縣大寮鄉
    新厝村第七公墓之照片、證人甲○○因違反廢棄物清理法被起訴、判刑確定之臺
    灣高雄地方法院檢察署八十九年度偵字第四三五二號起訴書、本院八十九年度訴
    字第二五三○號刑事判決可稽，而0000000000號行動電話於八十八年
    十月間係被告所使用等情，足見本件查獲之濫倒廢棄物係被告所為等情，為其論
    罪依據。訊據被告固坦承其於八十八年十月二十二日因欲駕車北上，欲尋找回頭
    車可載運之貨物，經同業告知而確曾以伊所使用0000000000號行動電
    話與證人甲○○洽詢載運貨物等情不諱，惟堅決否認有何違反廢棄物清理法之犯
    行，辯稱：伊嗣因故無法北上，並曾電告證人甲○○，而江某要求伊代為介紹可
    載運之司機，伊方介紹洪明福予甲○○，至於其後渠等間聯絡結果如何，伊皆不
    知情等語。經查：
  (一)按無許可證經營廢棄物清除、處理為常業者，處三年以上十年以下有期徒刑，得
    併科三百萬元以下罰金，為修正前廢棄物清理法第二十二條第三項所規定，其犯
    罪構成要件除無許可證外，尚須實際從事廢棄物清除、處理之人為處罰對象，核
    先敘明。
  (二)查證人甲○○固於警訊中證述：「我因九二一大地震事業廢棄物劇增，無法全部
    清除完畢，由一位叫國榮主動跟我聯絡，於八十八年十月二十二日聯絡，八十八
    年十月二十三日幫我清運，並告訴我能把事業廢棄物載到合法的掩埋場傾倒，可
    能由國榮載往此處傾倒」、「（國榮共為你清運幾次？如何計算？）他只為我載
    運一次，共兩車，車號為ＸＩ－七一七號，另一輛車號只知為五七○以一車為單
    位，新台幣二萬八千元計費，兩車共五萬六千元，以當場現金支付」等語。而查
    ，車牌號碼ＸＩ－七一七號營業用大貨車雖登記所有權人為元誠交通有限公司所
    有，然實為證人洪明福所有而靠行予該元誠公司一情，有車籍作業系統－查詢認
    可資料、汽車貨運接受個別經營者（寄行）委託服務契約、切結書及行政院環境
    保護署水污染稽查紀錄各一份在警卷可憑（參本院八十九年度訴字第二五三○號
    刑事卷所附之警卷）。至於車號五七○號部分，因車號未明，故無法查知車主為
    何人，亦有內政部警政署環保警察隊偵辦「長遠清除股份有限公司」涉嫌違反廢
    棄物清理法偵查報告在卷足稽（參本院九十年度訴字第二五三○號刑事卷所附八
    十九年度偵字第四三五二號偵查卷第五十八頁）。另查，被告所使用車輛之車號
    分為ＡＶ－六五○號（現已過戶予他人）及ＭＸ－○二七號（被告本人現仍使用
    中）大貨車，並無五七○號之大貨車，亦有環保警察隊第三中隊偵查報告附卷可
    證。依此，參諸證人甲○○前開證述，足見被告雖曾以行動電話0000000
    000號聯絡證人甲○○欲載運廢棄物，然實則被告並以其所有前開車輛未載運
    廢棄物，則公訴人認被告係本人親自載運廢棄物至高雄縣大寮鄉新厝村第七公墓
    一情，所執之證據尚有未足。
  (三)矧查，於八十八年十月二十三日受僱與證人甲○○，以每車新台幣二萬八千元之
    代價，分駕駛二部大貨車將甲○○所收集而得之廢棄物傾倒於高雄縣大寮鄉新厝
    村第七公墓後方窪地之行為人分為證人洪明福、黃正金，而非被告，被告僅係居
    間介紹證人洪明福予甲○○，且其後未再就載運廢棄物一事與證人甲○○聯絡，
    亦未抽取任何傭金等節，分據洪明福、黃正金二人於本院八十九年度訴字第二五
  三○號及本院審理中到庭證述：「（是否曾受乙○○所託於八十八年十月間開始
    到豐原載運廢棄物？）有載過一次，當時我在豐原交流道下睡覺，是甲○○聯絡
    我的，詳細時間我忘記了，當時我是與洪明福一起載運的，當時甲○○說要我們
    將東西運到嘉義的一個民營的合法場，但我抵達後該民營的合法場說他們沒有與
    甲○○簽約，故他們不要收，我打洪明福的手機也都聯絡不上」、「（載運費用
    ？）一車二萬八千元」、「我們有向甲○○收取一車二萬八千元，後來我與洪明
    福就將這二車廢棄物載到高雄縣大寮鄉新厝村第七公墓傾倒，傾倒後我們沒有再
    與甲○○聯絡」（此為證人黃正金之證言）、「（你所得二萬八千元是否有拿給
    乙○○？）都是我自己拿走，當時乙○○只是告訴說在那一個地點有人要請我們
    去載垃圾」、「（八十八年十月二十三日你是否有在台中縣豐原交流道下，以一
    車二萬八千元的代價載運二車次的廢棄物至外縣市丟棄？）有，但是我只載運一
    車次，我載運到大寮鄉新厝村第七公墓丟棄」、「（如何知悉有這項載運工作？
    ）我是聽別人介紹，而與甲○○接觸。最先乙○○有叫我去，但是後來沒有聯繫
    到他，但我不認識乙○○，因我們跑車的同行都有留下電話，後來我是在他通知
    後約一個星期因為別人介紹，我才去。我們的車都是在高速公路旁等貨，台中貨
    主自己跑到那邊去找我的」、「（你拿到載運工資二萬八千元有無分傭金給乙○
    ○？）沒有，我也沒有再見到乙○○」、「（為何會與黃正金去載運本件廢棄物
    ？）因為當時我與黃正金都是在高速公路旁等待」（此為證人洪明福之證言）等
    語綦詳（參本院八十九年度訴字第二五三○號刑事審理卷第四十一頁至第四十二
    頁、第七十七頁，本院九十年十二月六日審判筆錄），核與證人甲○○於本院八
    十九年度訴字第二五三○號及本院審理中所陳稱：「（何時開始將廢棄物載到南
    部高雄？）八十八年十月份二十二日（應是二十三日）載運一次而已，在十月二
    十二日之前都是載運到中部合法場地，我只有委託洪明福及黃正金二人運這二部
    車的廢棄物而已，並沒有再委託其他載運」、「之前是乙○○自己打電話給我，
    本來是乙○○自己要過來載，後來他自己沒有辦法來，他就聯絡洪明福、黃正金
    二人來載，我沒有付錢給乙○○」、「（八十八年十月間，是否有接獲一位自稱
    「國榮」的人向你承包運送工作？他如何找到你？）是。他問我是否因為九二一
    地震而有廢棄物要運送。我說有，但是沒有很多，他是自行找到我的，這在我們
    同業是很平常的」、「當天我們沒有見面，因為他的車子無法過來，他告訴我有
    別的車子要過來，只是告訴我有某輛車子的車牌，後來我才知道這部車子的司機
    是洪明福，我到現場時，才知道是洪明福‧‧‧洪明福只是幫我運送一次廢棄物
    。我給他二台車廢棄物，費用是一輛車二萬八千元，當時除了洪明福外，尚有一
    位黃正金的司機」等語相符（參本院八十九年度訴字第二五三○號刑事審理卷第
    四十二頁、第七十七頁，本院九十年十一月二十日審判筆錄）。是依前開證人所
    述，足認被告原欲載運貨物北上，並尋找回頭車之貨主，經同行司機介紹知悉證
    人甲○○有廢棄物需載運，事後因故無法北上，以致亦無法前往載運該廢棄物，
    遂介紹同行洪明福與甲○○接洽，然被告僅係單純告知此項訊息，並無從中抽取
    介紹費或傭金，而黃正金僅亦恰於彼時於豐原交流道等待回頭車之貨主，故而與
    洪明福同受甲○○之僱請載運廢棄物，而將該廢棄物載運至高雄縣大寮鄉新厝村
    第七公墓後方窪地丟棄，均係洪明福、黃正金個人之意甚明，是甲○○前開廢棄
    物之清除、處理顯與被告無關，此情亦經本院八十九年度訴字第二五三○號刑事
    判決所是認，故公訴人認被告有經營廢棄物之清除、處理之犯行，尚有誤會。
  (四)綜上所述，被告既未實際為本件廢棄物之清除、處理，與廢棄物清理法第二十二
    條第三項構成要件自有未合。公訴人所憑認定被告犯罪之論據，均無可採為被告
    有罪之證據，揆諸前開規定及判例意旨，依罪疑從輕原則，即應為被告無罪之有
    利認定。此外，復查無其他積極證據，足資證明被告有公訴人所指訴之犯行，被
    告犯罪即屬不能證明，即應為無罪之諭知。
四、據上論斷，應依刑事訴訟法第三百零一條第一項，判決如主文。
本案經檢察官陳宗吟到庭執行職務。
中      華      民      國    九十一    年      一      月    二十四    日
                                  臺灣高雄地方法院刑事第四庭
                                      法    官  張 維 君
右正本證明與原本無異。
如不服本判決，應於判決送達後十日內，向本院提出上訴狀。
                                      書 記 官  趙 美 玲
中    華    民    國      九十一      年      一      月     二十五     日
